【裁判字號】    97,重訴,15
【裁判日期】    970529
【裁判案由】    毒品危害防制條例等
【裁判全文】
臺灣桃園地方法院刑事判決              97年度重訴字第15號
公  訴  人  台灣桃園地方法院檢察署檢察官
被      告  乙○○
選任辯護人  孫隆賢律師
    主  文
乙○○共同運輸第一級毒品，處有期徒刑拾陸年。扣案如附表一
所示之物，均沒收銷燬；扣案如附表二所示之物，均沒收；未扣
案之如附表三所示之物，沒收之，如全部或一部不能沒收時，追
徵其價額。未扣案之運輸第一級毒品所得新台幣貳拾萬元，與共
犯丁○○、丙○○、甲○○連帶沒收之，如全部或一部不能沒收
時，以其財產抵償之。
    事  實
一、乙○○、丁○○（綽號「長毛」）、丙○○（綽號「小胖」
    ）」、甲○○、真實姓名年籍不詳年約4 、50歲綽號「俊哥
    」（或「王大哥」）」之成年男子（」下稱「俊哥」）、真
    實姓名年籍不詳之台灣籍成年男子與越南籍成年男子均明知
    未經主管機關許可，不得自國外運輸毒品危害防制條例第2
    條第2 項規定之各級毒品進入國內，且上開毒品亦屬行政院
    依懲治走私條例第2 條第4 項授權公告之「管制物品項目及
    其數額」所列甲項第四款之管制進出口物品，不得私運進口
    。竟基於運輸第一級毒品海洛因及私運管制物品進口之犯意
    聯絡：
（一）於95年6 月中旬間，丁○○與「俊哥」約定以新台幣（下
      同）25萬元（含台灣至越南之來回機票與食宿費用）之代
      價，由「俊哥」先給付機票費並尋找願實際擔任攜帶毒品
      入境者，再由丁○○負責替「俊哥」以15萬元（含台灣至
      越南來回機票與食宿之代價）尋找願擔任押運工作者，並
      約定由丁○○以「俊哥」給付之金錢購買前往越南之機票
      ，其等一同至越南胡志明市，由丁○○負責與在當地之台
      灣毒梟連絡，於取得毒品交付擔任攜帶毒品者後，丁○○
      先行回台，另由該名押運者負責陪同攜帶毒品之運毒者自
      河內返台後，再由丁○○前往接機，將所私運之毒品交付
      予「俊哥」後，丁○○與該名押運者即可取得剩下餘款。
（二）丁○○與「俊哥」為上開合意後，即詢問與其熟識之友人
      且前積欠其約12萬元債務之丙○○是否願擔任押運者，告
      知丙○○工作內容係一同前往越南取得毒品交付予擔任攜
      帶毒品工作之運毒者後，由其先行回國，再由丙○○陪同
      攜帶毒品之運毒者回台灣，即可取得15萬元報酬，並可將
      其中12萬元抵償渠積欠伊之債務，丙○○即允諾同意擔任
      押運者工作。
（三）甲○○因經濟狀況不佳，於95年6 月間由真實姓名年籍不
      詳綽號「黃大哥」之成年男子（下稱「黃大哥」）介紹綽
      號「俊哥」後，於同年月27日，由「黃大哥」帶同至台南
      市○○路與成功路某冷飲店內，與「俊哥」會合，甲○○
      即當場與「俊哥」合意以20萬元之代價，由其前往越南將
      當地毒梟交付之毒品，夾帶於其行李運回國內並交付「俊
      哥」，而同意擔任實際攜帶毒品入境之工作。
（四）「俊哥」於上開時、地與甲○○為上開合意後，於同日連
      絡丁○○前往該冷飲店，丁○○即依指示搭機南下並約於
      同日傍晚時抵達該冷飲店，丁○○即依「俊哥」指示，於
      同日將負責運毒之甲○○帶往台北縣板橋市之不詳旅社投
      宿後，即於同日連絡丁○○速搭機南下至該冷飲店，丁○○即依指示搭機南下並約於同日傍晚時抵達該冷飲店，丁○○即依「俊哥」指示，於同日帶同甲○○前往台北縣板
      橋市之不詳旅社投宿後，由「俊哥」交付10萬元及乙○○
      年籍資料予丁○○，供丁○○購買其與丙○○、甲○○、
      乙○○前往越南機票，而丁○○以費用不足為由，向「俊
      哥」再取5 萬元，並將其中3 萬元交付丙○○由丙○○自
      行購買機票後，丁○○即於同年月29日將甲○○帶往桃園
      縣中壢市四季旅社投宿，再於同年月30日中午，帶同丙○○前往四季旅社與甲○○、以及由年籍不詳成年男子（無
      證據證明該男子亦有私運海洛因之犯意聯絡）帶同前來之
      乙○○會合後，於同日下午，自桃園國際機場共同搭乘中
      華航空股份有限公司編號CI-685號班機前往越南胡志明市
      ，於同日傍晚抵達該市後，丁○○即電話連絡當地之台灣
      毒梟，隨即由1 名台灣籍與1 名越南籍之成年男子前往接
      機，帶同4 人投宿該市「凱撒大飯店」，並由該2 名接機
      之台灣籍與越南籍男子支付4 人住宿費用，指示分由丁○○與丙○○同住327 號房、甲○○與乙○○同住506 號房
      ；嗣於同年7 月2 日，甲○○、乙○○復依指示將506 號
      房退房後，於同日晚間，即由該2 名接機之台灣籍與越南
      籍成年男子將已包裝封閉之「TRUNG NGUTEN」牌咖啡盒子
      帶至丁○○與丙○○之同住327 號房交付予4 人，甲○○
      依指示於其在越南新購之行李箱內放置內夾藏如附表一所
      示海洛因之4 盒咖啡盒（如附表一所示海洛因以18個塑膠
      袋包裝後，再以4 袋鋁箔咖啡袋分裝後，在分別放置4 盒
      「TRUNG NGUTEN」牌咖啡包裝盒內），乙○○亦於行李箱
      放置相同咖啡盒（無證據證明內有夾藏海洛因），甲○○
      、乙○○負責將各自分得咖啡盒放置於行李中帶回台灣，
      丁○○、丙○○另依該2 名接機之台灣籍與越南籍成年男
      子之必須搭乘火車而不可搭乘飛機至河內市之指示，至飯
      店櫃檯訂購丙○○、甲○○、乙○○至河內市之車票，並
      由丙○○聘請在地導遊以帶領渠與甲○○及乙○○前往河
      內市後，丁○○、丙○○、甲○○、乙○○當晚即共住於
      327 號房；待至次日（即同年7 月3 日）丁○○即先行搭
      機返台，丙○○即於同日下午辦理退房後，帶同甲○○（
      攜帶上開毒品）、乙○○離開飯店，由渠所聘僱之導遊搭
      乘火車前往河內市，而起運第一級毒品海洛因，於同年7
      月5 日凌晨抵達河內市，3 人即住入該市內之某旅館休憩
      ，嗣於同日下午，3 人即前往河內機場搭乘越南航空編號
      VN-924號班機返台。
（五）嗣於95年7 月5 日晚間，上開越南航空班機抵達桃園國際
      機場，丙○○、甲○○、乙○○入境後，於同日晚間9 時
      15分許，3 人依序經由海關為通關檢查時，經海關人員檢
      查放置甲○○行李內之4 盒「TRUNG NGUTEN」牌咖啡盒，
      查獲如附表一所示之物，甲○○隨即經財政部台北關稅局
      （下稱台北關稅局）移送法務部調查局桃園調查站偵辦，
      致未能出關，惟丙○○與乙○○則順利通關並與前往機場
      接機之丁○○會合，丙○○即告知丁○○甲○○遭海關檢
      查尚未出關，乙○○則將帶回之咖啡盒全部交付丁○○，
      丁○○於收受咖啡盒並於機場等待確認甲○○未能出關後
      ，即以「俊哥」交付之行動電話連絡「俊哥」，並依「俊
      哥」指示攜帶咖啡盒自行前往桃園縣新屋交流道附近會合
      ，於該處將乙○○帶回之咖啡盒全部交付「俊哥」，並告
      知甲○○遭查獲之事，「俊哥」即交付丁○○20萬元，表
      示其後再與丁○○連絡，惟其後即未曾再與丁○○連絡，
      而丁○○亦未交付丙○○任何金錢。嗣因甲○○於調查中
      坦承其犯行，並指認丁○○、丙○○、乙○○，始查知上
      情。
二、案經法務部桃園縣調查站移送台灣桃園地方法院檢察署檢察
    官偵查起訴。
    理  由
甲、證據能力部分：
    關於證人即共犯丁○○、丙○○、甲○○於警詢及檢察官訊
    問時證述之證據能力部分：
（一）按被告以外之人於審判外之言詞或書面陳述，除法律有規
      定者外，不得作為證據，刑事訴訟法第159 條定有明文。
      而被告以外之人於審判外之陳述，依法律特別規定得作為
      證據者，除客觀上不能受詰問者外，於審判中，仍應依法
      踐行詰問程序。此所謂「客觀上不能受詰問」，應係指死
      亡、因生理或心理之疾病致記憶喪失無法陳述、所在不明
      而傳拘無著或合法行使拒絕證言權等情形而言（最高法院
      96年度台上字第3256號判決意旨參照）。是被告以外之人
      如有死亡、因生理或心理之疾病致記憶喪失無法陳述、所
      在不明而傳拘無著或合法行使拒絕證言權等客觀上不能受
      詰問之情形，則被告以外之人於審判外之陳述，依前開說
      明即有證據能力。又按證人恐因陳述致自己受刑事追訴或
      處罰者，得拒絕證言，刑事訴訟法第181 條定有明文。而
      證人此項拒絕證言權與被告之緘默權，均旨在免除證人因
      陳述不實而受偽證之處罰、或不陳述而受罰鍰處罰，而陷
      於兩難之困境，為確保證人此項拒絕證言權，刑事訴訟法
      第185 條第2 項、第186 條第2 項規定法院或檢察官有告
      知證人之義務，此項規定係為保護證人之權利，兼及當事
      人之訴訟利益而設（最高法院96年度台上字第4437號判決
      意旨參照）。
（二）查本院固曾以證人身分傳喚共犯丁○○、丙○○、甲○○
      到庭，惟其為本件共同正犯，則其陳述即有致自己受刑事
      追訴或處罰之虞，經本院依法告知其此項拒絕證言權後，
      證人丁○○、丙○○、甲○○即向本院陳明：不願意作證
      等語（見本院97年度重訴字第15號卷〈下稱本院卷〉97年
      5 月1 日審判筆錄第3 、4 頁），則本院依法自不得剝奪
      證人丁○○、丙○○、甲○○之此項拒絕證言權，上開證
      人於本院審理時，既經其主張拒絕證言而客觀上不能受詰
      問，則依上開說明，其於警詢中之證述及檢察官訊問時經
      具結後之證述，自均得作為證據。至辯護人辯稱：證人丁○○、丙○○、甲○○於警詢及檢察官訊問時之證詞無證
      據能力云云，並非可採。
乙、認定事實之理由及依據：
壹、有罪部分：
一、訊據被告乙○○固坦承於於上揭時間與丁○○、丙○○、甲○○共同前往越南之事實，惟矢口否認有何共同私運海洛因
    之犯行，辯稱：伊只是前往越南旅遊，伊不知道甲○○攜帶
    海洛因入關遭攔查之事，丁○○、丙○○、甲○○所述均不
    實在云云。經查：
（一）被告乙○○與證人即共犯丁○○、丙○○、甲○○於96年
      6 月30日在桃園縣中壢市會合後，同日共同搭機前往越南
      胡志明市，投宿該市凱撒飯店，證人即共犯丁○○於同年
      7 月3 日返國，而被告乙○○與證人即共犯丙○○、甲○○於同年月5 日自越南河內市返國，為被告乙○○所是認
      ，並有中華航空出境班機艙單、越南航空入境班機艙單、
      越南胡志明市凱撒飯店住宿登記資料、海關旅客入出境查
      紀錄查詢表等為證，應堪採信。
（二）查96年7 月5 日晚間，被告乙○○與丙○○、甲○○搭乘
      越南航空班機抵達桃園國際機場，丙○○、甲○○、吳俊
      明入境後，於同日晚間9 時15分許，3 人依序經由海關為
      通關檢查時，經海關人員檢查放置甲○○行李內之4 盒「
      TRUNG NGUTEN」牌咖啡盒，查獲盒內共裝有如附表一所示
      之物，甲○○隨即遭逮捕，移送桃園縣調查站偵辦，嗣因
      甲○○於調查中坦承其犯行，並指認丁○○、丙○○、乙○○，始知上情，此均為證人即共犯甲○○於調查局詢問
      及檢察官訊問時證述明確，且有毒品海洛因扣案、卷附台
      北關稅局扣押貨物收據及搜索筆錄、桃園國際機場監視錄
      影翻拍照片可稽。又扣案由共犯甲○○所攜帶入境上開如
      附表一所示之物，經法務部調查局鑑定結果，均含有第一
      級毒品海洛因成分，共計淨重2,448.97公克，空包裝總重
      242.57公克，純度百分之78.4，純質淨重1,921.71公克，
      有法務部調查局95年7 月27日調科壹字第080011535 號鑑
      定書1 紙在卷可憑。再者，依卷附法務部調查局95年7 月
      27日調科壹字第080011535 號鑑定書及95年8 月15日調科
      貳字第09500366830 號鑑定書所示，如附表一所示海洛因
      以18個塑膠袋包裝後，再以4 袋鋁箔咖啡袋分裝後，在分
      別放置4 盒咖啡包裝盒內。
（三）本件係「俊哥」與丁○○於95年6 月中旬約定，由「俊哥
      」提供報酬及機票、食宿費用，並提供願負責實際攜帶毒
      品入境者，而丁○○則另尋他人負責押運，其後丁○○即
      詢問與其熟識之友人且前積欠其約12萬元債務之丙○○是
      否願擔任押運者，並告知可取得15萬元報酬，並可將其中
      12萬元抵償渠積欠其之債務，經丙○○應允。另於95年6
      月27日間，甲○○與「俊哥」合意以20萬元之代價，由甲○○前往越南將當地毒梟交付之毒品，夾帶於其行李運回
      國內並交付「俊哥」。「俊哥」於同日連絡丁○○前往該
      冷飲店，丁○○於同日傍晚時抵達該冷飲店，並將甲○○
      帶往台北縣板橋市之不詳旅社投宿後，由「俊哥」交付10
      萬元及乙○○年籍資料予丁○○，供丁○○購買其與丙○○、甲○○、乙○○前往越南機票，而丁○○以費用不足
      為由，向「俊哥」再取5 萬元，並將其中3 萬元交付丙○○由丙○○自行購買機票後，丁○○即於同年月29日將甲○○帶往桃園縣中壢市四季旅社投宿，再於同年月30日中
      午，帶同丙○○前往四季旅社與甲○○、乙○○會合後，
      於同日下午，丁○○、丙○○、甲○○、乙○○自桃園國
      際機場共同搭乘中華航空股份有限公司編號CI-685號班機
      前往越南胡志明市，於同日傍晚抵達該市後，即由1 名台
      灣籍與1 名越南籍之成年男子前往接機，帶同4 人投宿該
      市「凱撒大飯店」，由丁○○與丙○○同住327 號房、甲○○與乙○○同住506 號房；於同年7 月2 日，甲○○、
      乙○○即將506 號房退房後，於同日晚間，即由該2 名接
      機之台灣籍與越南籍成年男子將已包裝封閉之「TRUNG NG
      UTEN」牌咖啡之咖啡盒子帶至丁○○與丙○○之同住327
      號房交付予4 人，甲○○、乙○○即依指示於2 人行李內
      各放置咖啡盒（其中乙○○攜帶部分無證據證明夾藏海洛
      因），負責將各自分得咖啡盒放置於行李中帶回台灣，當
      晚丁○○、丙○○、甲○○、乙○○當晚即共住於327 號
      房；待至同年7 月3 日丁○○即先行搭機返台，丙○○即
      於同日下午辦理退房後，帶同甲○○（已攜帶上開毒品）
      、乙○○離開飯店，搭乘火車前往河內市，於同年7 月5
      日凌晨抵達河內市，3 人即住入該市內之某旅館休憩，嗣
      於同日下午，3 人即前往河內機場搭乘越南航空編號VN-9
      24號班機返台，嗣於95年7 月5 日晚間，上開越南航空班
      機抵達桃園國際機場，丙○○、甲○○、乙○○明入境後
      ，於同日晚間9 時15分許，3 人依序經由海關為通關檢查
      時，甲○○經攔查後遭查獲等情，業據證人即共犯丁○○
      、丙○○、甲○○於調查局詢問及檢察官訊問時證述明確
      ，且證述情節一致。
（四）關於被告乙○○與共犯丁○○、丙○○、甲○○均有私運
      第一級毒品海洛因之認識：
      雖證人即共犯丁○○、丙○○、甲○○均否認有私運第一
      級毒品海洛因之認識，均稱：以為私運的毒品是K 他命云
      云（而被告乙○○係全然矢口否認有本件犯行）。惟按認
      定犯罪構成事實所憑之證據，不限於直接證據，間接證據
      亦包括在內，即綜合調查所得之一切證據，本於論理法則
      之推理作用，得其心證而為事實之判斷（97年度台上字第
      1940號判決要旨參照），經查：
    1.扣案第一級毒品海洛因共計淨重2,448.97公克，純度百分
      之78.4，純質淨重1,921.71公克，而運輸第一級毒品乃屬
      法定刑度為死刑、無期徒刑之重罪，從事此非法行為之危
      險性極高，且本件所運輸海洛因其價值非輕，如果未掌握
      每一個環節，並由彼此瞭解及信任之人處理，極有可能因
      此洩漏而被查緝，因此共犯若非已將私運海洛因毒品之內
      情告知，並達成共識，否則何以敢執行私運海洛因之犯行
      ？又中南半島地區係毒梟取得第一級毒品海洛因之重要來
      源地區，且國內毒梟已能於國內自行配製愷他命毒品等情
      ，為國內各類媒體多所報導而為公眾週知之事實，是被告
      乙○○及共犯丁○○、丙○○、甲○○縱未將推由甲○○
      攜帶入境之咖啡盒開封查看內裝究為何物，仍堪認定渠等
      已經預見「俊哥」欲由其等自越南運輸回國之毒品，應為
      價值昂貴於國內不易取得之毒品海洛因，而非價值普通於
      國內即可取得之愷他命毒品，再參酌證人即共犯丁○○、
      丙○○、甲○○所述本次運輸毒品可獲得均達數十萬元之
      報酬，且勿庸負擔來回機票及食宿費用等情，綜合以觀，
      被告乙○○及共犯丁○○、丙○○、甲○○等人均應已明
      知所私運者係第一級毒品海洛因。
    2.關於證人即共犯丁○○、丙○○、甲○○其就所稱以為係
      私運K 他命部分，證人即共犯甲○○於調查局詢問時先稱
      ：當時「小胖」表示要伊從越南走私K 他命回台灣云云（
      見台灣桃園地方法院檢察署95年度偵字第14718 號偵查卷
      第4 、5 頁）；後改稱：是黃吉祥問伊要不要去越南攜帶
      K 他命回台灣云云（見台灣桃園地方法院檢察署95年度偵
      字第16751 號偵查卷第32頁）；於檢察官訊問時又稱：「
      黃大哥」曾經跟伊說過可以去運毒賺錢云云（見台灣桃園
      地方法院檢察署95年度偵字第3748號偵查卷第28頁）。證
      人即共犯丙○○於調查局詢問時先稱：丁○○在95年5 月
      間要求伊負責押運工作，當時伊並不知道是何種毒品云云
      ；後稱：直到新聞報導甲○○被查獲夾帶海洛因，伊才知
      道此趟去越南，攜帶的是海洛因（見台灣桃園地方法院檢
      察署95年度偵字第16751 號偵查卷第6 、7 頁）；於檢察
      官訊問時則稱：伊當時只有看到甲○○在越南時有拿咖啡
      包，但不知道咖啡包裡面是什麼東西，事後看到新聞才知
      道咖啡包內是毒品云云；又稱：伊在越南時有看到1 位越
      南人、1 位台灣人拿毒品給甲○○，他們有說那是毒品云
      云（見台灣桃園地方法院檢察署95年度偵字第16751 號偵
      查卷第67、68頁）。綜觀證人即共犯丙○○、甲○○上開
      所證，證人即共犯甲○○就所稱要伊帶K 他命之人，前後
      指證顯有不同；而證人即共犯丙○○就是否知悉係私運何
      種毒品，是否知悉甲○○所攜帶咖啡盒內有毒品及係何種
      毒品，前後所證亦顯有矛盾；另參諸證人即共犯丁○○於
      檢察官訊問時又稱：伊有跟丙○○提過請其看著甲○○押
      貨回台灣云云（見台灣桃園地方法院檢察署95年度偵字第
      16751 號偵查卷第64頁），而證人即共犯丁○○既稱「俊
      哥」告知其係私運K 他命，則其既要求丙○○押貨，當明
      白告知丙○○所押貨物為何種毒品，豈有如丙○○所證情
      形（即或不知係何種毒品，或係遭查獲時方知係海洛因）
      之理？則由證人即共犯丁○○、丙○○、甲○○上開所證
      情形，顯見其等均明知所私運毒品為海洛因，而基於畏懼
      運輸第一級毒品海洛因為死刑、無期徒刑之重刑之心理，
      刻意迴避知悉私運毒品係海洛因，進而虛構毒品種類為K
      他命，且就其如何知悉係私運K 他命乙節各自飾詞卸責，
      致其等證詞有上開瑕疵，更足認被告乙○○等人均明知私
      運之毒品為海洛因。
（五）雖被告乙○○矢口否認參與本件犯行，辯稱：伊只是單純
      前往越南旅遊云云，惟查：
    1.證人即共犯甲○○於調查局詢問時證稱：「小胖」（即共
      犯丙○○）及「俊明」（即被告乙○○）與伊一同搭乘越
      南航空VN-924班機回台灣，約定順利通關後將咖啡盒交給
      「小胖」（即共犯丙○○）本人；伊將夾藏毒品之咖啡盒
      放入伊的行李箱內，伊也看到乙○○的行李箱內也有相同
      的咖啡盒等語（見台灣桃園地方法院檢察署95年度偵字第
      14718 號偵查卷第4 頁、95年度偵字第16751 號偵查卷第
      32頁）；於檢察官訊問時證稱：乙○○有帶東西（見台灣
      桃園地方法院檢察署95年度偵字第3748號偵查卷第27、28
      頁）；證人即共犯丙○○於調查局詢問時證稱：在凱撒飯
      店內，原前往機場接機之男子至伊與丁○○房間內，交夾
      藏毒品之咖啡盒交給甲○○及乙○○放入在越南新購之行
      李箱內，當時伊與丁○○都在場等語（見台灣桃園地方法
      院檢察署95年度偵字第16751 號偵查卷第7 頁）；在越南
      凱撒飯店丁○○返國前1 天，看到2 個人拿毒品給甲○○
      、乙○○等語（見台灣桃園地方法院檢察署95年度偵字第
      16751 號偵查卷第68頁）；證人即共犯丁○○於調查局詢
      問時證稱：95年7 月2 日晚間，甲○○與乙○○退房後到
      伊和丙○○之房間內，甲○○與乙○○就將咖啡盒放在自
      己之行李箱內；而95年7 月5 日伊至桃園機場準備接機要
      接丙○○、甲○○、乙○○3 人，但後來只接到丙○○與
      乙○○，丙○○告訴伊甲○○遭海關檢查，伊就要丙○○
      、乙○○搭計程車離開，之後伊與丙○○、乙○○在高速
      公路南桃園交流道會合，丙○○及乙○○坐上伊的車，吳
      俊明並將所攜帶之咖啡盒在車上交給伊等語（見台灣桃園
      地方法院檢察署95年度偵字第16751 號偵查卷第16、17頁
      ）；於檢察官訊問時證稱：伊有跟丙○○說過請伊看著甲○○、乙○○2 人押貨回台灣；乙○○等人回國時，伊去
      接機，結果只看到丙○○、乙○○，丙○○說有1 個人（
      指甲○○）被檢查，所以伊就要丙○○、乙○○到南桃園
      交流道等伊，後來伊等不到甲○○就到南桃園交流道找丙○○、乙○○，乙○○交給伊咖啡包等語（見台灣桃園地
      方法院檢察署95年度偵字第16751 號偵查卷第64、65頁）
      。依證人即共犯丁○○、丙○○、甲○○上開所證，在越
      南凱撒飯店，然被告乙○○確實在其行李箱內放置與扣案
      而由共犯甲○○攜帶相同之咖啡盒（無證據證明被告乙○○所攜帶之咖啡盒內亦有夾藏海洛因〈理由如後〉），且
      乙○○、丙○○、甲○○於95年7 月5 日搭機回台時，本
      即約定通關後將咖啡盒一起交給丙○○，嗣後丁○○前往
      機場接機時，得知甲○○遭攔查後，即先與丙○○、乙○○約定會合地點（即南桃園交流道），而由其1 人在機場
      等候甲○○，其後丁○○與乙○○會合後，乙○○即將所
      攜帶之咖啡盒交給丁○○，是依證人即共犯丁○○、丙○○、甲○○上開證述情形，均明確證述被告乙○○之參與
      情形，且若被告乙○○全然與本件無關，又何須在其行李
      箱內放置與扣案而由共犯甲○○攜帶相同之咖啡盒？並約
      定順利通關後咖啡盒應付何人？甚且丁○○前往接機時得
      知甲○○遭攔查時，仍須與被告乙○○約定會合地點？由
      上述情節，堪認被告乙○○確係本件共犯。
    2.證人即共犯丁○○、丙○○、甲○○本次前往越南之目的
      即係私運海落因來台，而被告乙○○至越南之行程，係先
      與共犯丁○○、丙○○、甲○○在桃園縣中壢市四季旅店
      會合，再搭乘同一班機前往越南胡志明市，並投宿凱撒飯
      店，而在飯店房間內取得夾藏扣案海洛因之咖啡盒後，雖
      丁○○先行返台，被告乙○○仍與共犯丙○○、甲○○同
      乘火車至河內，再搭乘同一班機返台，在共犯丁○○返台
      前，被告乙○○均與共犯丁○○、丙○○、甲○○等人同
      行，且共犯丁○○返台後，被告乙○○尚與共犯丙○○、
      甲○○搭乘火車至河內，再與共犯丙○○、甲○○搭乘同
      一班機返台，則在共犯丁○○返台後，被告乙○○則均與
      共犯丙○○、甲○○同行，則被告乙○○辯稱全然不知本
      件犯行，已難採信。況衡諸常情，一般人出國旅遊多係偕
      同親朋好友前往，而被告乙○○於本院審理時陳稱在某KT
      V 內認識丁○○及一些不認識之人（不含甲○○、丙○○
      ），係其等提議去越南旅遊云云（見本院97年5 月1 日審
      判筆錄第9 頁），則被告乙○○本次竟與原不相識，而僅
      係在KTV 內認識並無深交之丁○○前往越南，其辯稱係單
      純旅行，亦與常情有違。
    3.綜上，被告乙○○上開所辯，顯係卸責之詞，不足採信。
（六）雖被告乙○○否認證人即共犯丁○○、丙○○、甲○○證
      詞之真實性，辯護人為被告乙○○辯稱：證人即共犯丁○○、丙○○、甲○○關於在越南取得毒品方式、是否外出
      玩樂及被告乙○○本身是否亦攜帶咖啡盒且回台後是否交
      付該等咖啡盒與丁○○等節所述不一，是其等證詞不可採
      信云云。經查：本件證人即共犯丁○○、丙○○、甲○○
      於調查局詢問及檢察官訊問時，均已坦承確有私運毒品犯
      行（雖證人即共犯丁○○於調查局詢問之初曾一度否認犯
      行，惟其後即坦承有私運毒品犯行），僅就私運毒品種類
      辯稱以為係K 他命，而其等均就被告乙○○參與情節明白
      證述（如前所述），而被告乙○○與證人即共犯丁○○、
      丙○○、甲○○本即並無怨隙，衡情證人即共犯丁○○、
      丙○○、甲○○實無虛構被告乙○○參與情節以誣陷之必
      要。況證人之陳述部分前後不符，或相互間有所歧異時，
      究竟何者為可採，法院仍得本其自由心證予以斟酌，非謂
      一有不符或矛盾，即應認其全部均為不可採信。從而供述
      之一部認為真實者，予以採取，自非證據法則所不許。是
      證人供述之證言相互間有所歧異時，事實審法院依憑其等
      之供述，斟酌其他證據，本於經驗法則與論理法則，取其
      認為真實之一部，作為論罪之證據，自屬合法（最高法院
      97年度台上字第21號判決要旨參照）。查人之記憶有限，
      證人即共犯丁○○、丙○○、甲○○就部分情節，衡情本
      即有發生記憶錯誤之可能，且其3 人參與情節輕重不一，
      縱其坦承有私運毒品，亦極可能對其本身參與部分避重就
      輕，甚至淡化部分情節，況如前所述，證人即共犯丁○○
      、丙○○、甲○○尚圖掩飾其知悉所私運毒品為海洛因之
      事實，則其陳述亦不免有所保留，況證人即共犯丁○○、
      丙○○、甲○○就本件如何起意私運毒品、如何前往越南
      、確實有取得毒品等主要情節，彼此證述尚屬一致，縱其
      就細節部分稍有歧異，亦不得逕認其證詞全然不可採信。
      是被告乙○○及辯護人此部分所辯，亦非可採。
（七）本件事證明確，被告乙○○犯行堪予認定，應依法論科。
二、論罪科刑：
（一）按海洛因為毒品危害防制條例第2 條第1 項第1 款所稱之
      第1 級毒品，且均為行政院依據懲治走私條例第2 條第4
      項公告之「懲治走私條例公告管制物品項目及其數額」中
      所列甲項管制進出口物品第4 款之毒品。
（二）核被告乙○○將海洛因由越南運輸走私至台灣所為，係犯
      毒品危害防制條例第4 條第1 項運輸第1 級毒品罪及懲治
      走私條例第2 條第1 項私運管制物品進口罪。
（三）被告乙○○與丁○○、丙○○、甲○○、真實姓名年籍不
      詳之「俊哥」、某台灣籍成年男子、某越南籍成年男子間
      ，有犯意聯絡及行為分擔，均為正犯。
（四）被告乙○○等人持有海洛因之低度行為，應為運輸之高度
      行為所吸收，不另論罪。
（五）被告乙○○等人以同一運輸第一級毒品海洛因之行為觸犯
      上述2 項罪名，為想像競合犯，依刑法第55條之規定，應
      從一重之運輸第一級毒品海洛因罪處斷。
（六）被告乙○○等人走私運輸入台之海洛因固屬非是，惟衡渠
      等所運輸而推由甲○○攜帶入境之海洛因尚未流通於外，
      以其情節論，惡性尚非重大不赦，若科處最輕本刑無期徒
      刑，猶嫌過重，實屬情輕法重，在客觀上足以引起一般之
      同情，尚有堪資憫恕之處，爰依司法院大法官會議決議釋
      字第263 號解釋意旨，並依被告乙○○客觀之犯行與主觀
      之惡性加以考量，對被告乙○○處以有期徒刑，即可達防
      衛社會之目的，爰依刑法第59條之規定酌量減輕被告乙○○之刑。爰審酌被告竟不事正途，當知海洛因流毒無窮，
      危害甚鉅，竟不惜以身試法，輸入毒品海洛重量，於闖關
      入境時即被截獲，尚未流入市面造成毒品擴散之危害，被
      告之犯後態度、品行、智識程度、犯罪動機、目的、手段
      ，並參酌其與共犯丙○○、丁○○、甲○○參與犯罪情節
      輕重有別，及該等共犯經判處之刑度，並考量被告之素行
      ，及公訴人具體求處無期徒刑尚嫌過重等一切情狀，量處
      如主文所示之刑，以示懲儆。
（七）沒收：
    1.扣案如附表一所示之物，經法務部調查局鑑定結果，均含
      有第一級毒品海洛因成分，共計淨重2,448.97公克，純度
      百分之78.47 ，純質淨重1,921.71公克，有法務部調查局
      95年7 月27日調科壹字第080011535 號鑑定書1 紙在卷可
      憑，不問屬於犯人與否，均應依毒品危害防制條例第18條
      第1 項前段規定，併予宣告沒收並銷燬。
    2.又「按毒品危害防制條例第18條第1 項前段、第19條第1
      項關於沒收銷燬、沒收之規定，乃政府為防制毒品危害，
      維護國民身心健康，所設之特別規定，採義務沒收主義。
      故查獲之第一、二級毒品，不問屬於犯人與否，均沒收銷
      燬之；犯同條例第4 條至第9 條、第12條、第13條或第14
      條第1 項、第2 項之罪者，其供犯罪所用或因犯罪所得之
      財物，如屬犯人所有，均應沒收之，法院無審酌餘地。而
      毒品之外包裝有防止毒品裸露、逸出及潮濕之功用，並便
      於攜帶及運輸，其係供販賣、運輸、寄藏或持有毒品所用
      之物，至為顯然。如其外包裝應屬可與毒品析離者，自應
      依第19條第1 項規定諭知沒收。」最高法院刑事判決95年
      度台上字第5707號判決意旨參照。查如附表二編號1 所示
      之塑膠包裝袋18紙（空包裝總重242.57公克），既與第一
      級毒品海洛因分別秤其重量，有上開鑑定通知書一紙在卷
      可考，則與第一級毒品海洛因即無難以析離而無法個別宣
      告沒收之情事（最高法院92年度台上字第6911號刑事判決
      意旨可資參照），而如附表一所示之物均具有防止本案查
      扣第一級毒品海洛因裸露、逸出及潮濕之功用，並便於攜
      帶及運輸，亦均係被告乙○○及共犯等人供本件犯罪所用
      之物，均應依毒品危害防制條例第19條第1 項規定，併予
      宣告沒收。又如附表二所示之物既已扣案，自無不能沒收
      之虞，自無庸一併諭知不能沒收時，追徵其價額（最高法
      院95年度台上字第3133號判決意旨參照）。
    3.按毒品危害防制條例第19條第1 項所規定因犯罪所得之財
      物，均沒收之，如全部或一部不能沒收時，追徵其價額或
      以其財產抵償之意旨，於所得者為金錢以外之其他財物而
      無法沒收時，應追徵其價額，使繳納與原物相當之價額；
      如所得之財物為金錢而無法沒收時，則應以其財產抵償之
      不發生追徵價額之問題（最高法院97年度台上字第863 號
      判決意旨參照）。
    (1)共犯甲○○放置如附表一所示毒品入境之如附表三所示行
      李箱，係共犯甲○○所有，業據其供明，且證人即共犯丙○○於調查局詢問時復證稱：甲○○將毒品放入在越南新
      購之行李箱內等語，則如附表三所示之物係共犯甲○○於
      越南新購便於攜帶及運輸本件扣案毒品所用，且未扣案，
      應毒品危害防制條例第19條第1 項規定宣告沒收，併諭知
      如全部或一部不能沒收時，追徵其價額。
    (2)另按毒品危害防制條例第19條第1 項規定，犯販賣、運輸
      毒品罪者，其犯罪所得之財物，均沒收之，係採義務沒收
      主義，故其犯罪所得之對價，不問其中成本若干，利潤多
      少，均應全部諭知沒收，以貫徹政府查禁煙毒之決心，並
      符立法本旨（最高法院95年度台上字第3133號判決要旨參
      照）。查以，本案未扣案由共犯丁○○自「俊哥」取得之
      運輸毒品代價20萬元，係屬其等犯罪之所得，依上開規定
      ，自皆應予沒收。又按共同正犯，應對犯罪之全部事實負
      責，是就共同正犯所得財物應合併計算，全部追繳沒收，
      方為適法（司法院2024號解釋、最高法院64年台上字第26
      13號判例要旨參照）。又「按毒品危害防制條例第19條第
      1 項固規定『犯第4 條至第9 條、第12條、第13條或第14
      條第1 項、第2 項之罪者，其供犯罪所用或因犯罪所得之
      財物，均沒收之，如全部或一部不能沒收時，追徵其價額
      或以其財產抵償之』。但共同正犯之犯罪所得為現款時，
      因係合併計算，且於全部或一部不能沒收時，以其財產抵
      償之，為避免執行時發生重複沒收、抵償之情形，故各共
      同正犯之間係採連帶沒收主義，於裁判時僅諭知連帶沒收
      ，不得就全體共同正犯之總所得，對各該共同正犯分別重
      複諭知沒收。原判決就本件販賣毒品所得8 千元及5 千元
      ，未分別諭知由共同正犯『連帶』沒收，而僅諭知『沒收
      之』，自有未合（最高法院97年度台上字第1640號判決意
      旨參照，另最高法院97年度台上字第1478、1495、1996號
      判決均同此見解）。本案被告乙○○等人於形式上雖係各
      應由「俊哥」給付各自分擔工作之代價，惟被告乙○○等
      人既屬共同正犯，自應將其自「俊哥」處所得之代價，合
      併計算共同所得，併予全部追繳沒收，是本案被告乙○○
      等人所得財物共為20萬元，爰依上開規定，於被告乙○○
      部分，亦予宣告與共犯丁○○、丙○○、甲○○連帶沒收
      之，併諭知如全部或一部不能沒收時，以財產抵償之。
    4.再「犯毒品危害防制條例第4 條至第9 條、第12條、第13
      條或第14條第1 項、第2 項之罪者，其供犯罪所用之物或
      因犯罪所得之財物，均沒收之，如全部或一部不能沒收時
      ，追徵其價額或以其財產抵償之，為該條例第19條第1 項
      所明定。是凡犯該條例第4 條至第9 條、第12條、第13條
      或第14條第1 項、第2 項之罪，其供犯罪所用之物或因犯
      罪所得之財物，法院於裁判時即應併為沒收之宣告，並無
      自由酌裁之權。但所謂犯運輸毒品罪所用之物，必與運輸
      毒品犯罪本身，有直接密切之關聯為限，與該犯罪無直接
      關係之物品，自不及之。」最高法院93年度台上字第1456
      號判決意旨參照，本件共犯「俊哥」交付共犯丁○○購買
      機票費用15萬元（第1 次領取10萬元、第2 次領取5 萬元
      ），係被告乙○○等人往返台灣、越南之間必要之交通支
      出，非供運輸毒品之用，亦非運輸毒品所得之對價，不在
      毒品危害防制條例第19條第1 項所規定宣告沒收之列，一
      併敘明。
貳、不另為無罪諭知部分：
一、公訴意旨另以：被告乙○○除前揭經本院論罪科刑犯行外，
    尚將放有第一級毒品海洛因之前開咖啡盒，由越南胡志明市
    運往該國河內市，之後於95年7 月5 日下午搭乘越南航空編
    號VN-924號班機返台，因認被告乙○○此部分亦涉犯毒品危
    害防制條例第4 條第1 項運輸第一級毒品罪嫌及懲治走私條
    例第2 條第1 項私運管制物品進口罪嫌云云。
二、按犯罪事實應依證據認定之，無證據不得認定犯罪事實；不
    能證明被告犯罪者，應諭知無罪之判決，刑事訴訟法第154
    條第2 項及第301 條第1 項，分別定有明文。次按認定不利
    於被告之事實，須依積極證據，苟積極證據不足為不利於被
    告事實之認定時，即應為有利於被告之認定，更不必有何有
    力之證據；又犯罪事實之認定，應憑真實之證據，倘證據是
    否真實尚欠明確，自難以擬制推測之方式，為其判斷之基礎
    ；刑事訴訟法上證明之資料，無論為直接或間接證據，均須
    達於通常一般之人均不致有所懷疑，而得確信其為真實之程
    度，始得據為有罪之認定，若其關於被告是否犯罪之證明未
    能達此程度，而有合理懷疑之存在，致使無從形成有罪之確
    信，根據「罪證有疑，利於被告」之證據法則，即不得遽為
    不利被告之認定，最高法院30年上字第816 號、53年台上字
    第656 號、76年台上字第4986號判例可資參照。
三、公訴人認被告乙○○涉有上開犯行，無非係以共犯甲○○、
    丁○○、丙○○之證述為主要論據。經查：證人即共犯甲○○於調查局詢問時固證稱：95年7 月5 日下午整理行李準備
    離開時，伊到「俊明」（指被告乙○○）的327 號房間，看
    到其行李袋內也相同包裝之咖啡盒（數量不清楚）云云（見
    台灣桃園地方法院檢察署95年度偵字第14718 號偵查卷第11
    、12頁、95年度偵字第16751 號偵查卷第32頁）；檢察官訊
    問時證稱：乙○○有帶4 盒毒品云云（見台灣桃園地方法院
    檢察署95年度偵字第3748號偵查卷第28頁）；證人即共犯丙○○於調查局詢問時證稱：接機之男子將咖啡盒包裝好之毒
    品帶至凱撒飯店，在伊與丁○○的房間內，將毒品交給乙○○放入在越南新購之行李箱云云（見台灣桃園地方法院檢察
    署95年度偵字第16751 號偵查卷第7 頁）；於檢察官訊問時
    證稱：當時只有看到乙○○在越南時有拿咖啡包云云（見台
    灣桃園地方法院檢察署95年度偵字第16751 號偵查卷第67頁
    ）；證人即共犯丁○○於調查局詢問時證稱：於95年7 月2
    日晚間，「俊明」將咖啡盒放在自己的行李箱，放幾盒伊已
    記不清楚云云（見台灣桃園地方法院檢察署95年度偵字第
    16751 號偵查卷第16頁）；於檢察官訊問時證稱：乙○○等
    人回國時，伊去接機，之後乙○○交給伊咖啡包，伊就聯絡
    「俊哥」，就把毒品拿走云云（見台灣桃園地方法院檢察署
    95 年 度偵字第16751 號偵查卷第65頁）。查本件被告乙○○遭查獲有攜帶毒品入境，亦無被告乙○○所攜帶之毒品扣
    案，則證人即共犯丁○○、丙○○、甲○○上開所述是否屬
    實，已無證據可佐；又證人甲○○先於調查局詢問時陳稱：
    是否為毒品，伊不清楚，數量不清楚（見台灣桃園地方法院
    檢察署95年度偵字第14718 號偵查卷第12頁），而其於檢察
    官訊問時竟能明確證稱：乙○○係帶4 盒毒品云云，則其於
    檢察官訊問時上開所證，已難採信，且查證人即共犯丁○○
    、丙○○、甲○○上開證述內容，就被告乙○○所攜帶入境
    之咖啡盒數量已未能敘明，且該內容物至多僅籠統稱「毒品
    」，亦未能確定係海洛因，而縱如證人即共犯丁○○、丙○○、甲○○上開所證情形（即被告乙○○亦有攜帶咖啡盒入
    境），然亦不能排除或係為掩護實際攜帶海洛因之甲○○，
    以類同包裝盒以混淆而避免查緝。至被告乙○○入境後雖將
    其攜帶之咖啡」盒交付共犯丁○○，共犯丁○○再交付「俊
    哥」，其後「俊哥」即交付共犯丁○○20萬元，雖該20萬元
    係屬「俊哥」給與之報酬，惟「俊哥」於共犯甲○○遭查獲
    後仍交付共犯丁○○該20萬元，其原因甚多，或係為免共犯
    丁○○供出之真實年籍，或係被告乙○○所攜帶之咖啡盒內
    另夾藏其他物品，均有可能，自亦不得以此節反推認被告乙○○亦有攜帶海洛因入境。況本件未扣得任何公訴人所指被
    告乙○○所私運之第一級毒品，則縱被告乙○○確夾帶咖啡
    盒入境，然該物既未扣案，又無相關鑑驗報告可資認定其物
    質成分，此部分並無其他之積極事證足資證明證人即共犯丁○○、丙○○、甲○○所述與事實相符之補強證據，自難據
    以認定被告乙○○有夾藏海洛因入境之此部分之犯行。此外
    ，復查無其他積極證據足認被告乙○○有何此部分之犯行，
    惟起訴意旨認此部分與前揭經起訴論罪科刑之部分有實質上
    一罪關係，故此部分不另為無罪之諭知。
據上論斷，應依刑事訴訟法第299 條第1 項前段，毒品危害防制
條例第4 條第1 項、第18條第1 項前段、第19條第1 項，懲治走
私條例第2 條第1 項、第11條，刑法第11條前段、第28條、第55
條、第59條，判決如主文。
本案經檢察官翁春鈴到庭執行職務。
中    華    民    國    97    年    5     月    29    日
                  刑事第一庭審判長法  官  曾淑華
                                  法  官  王耀興
                                  法  官  鄭吉雄
以上正本證明與原本無異。
如不服本判決，應於判決送達後10日內向本院提出上訴狀（應附
繕本），其未敘述上訴理由者，應於上訴期間屆滿後20日內補提
理由書狀於本院，上訴於臺灣高等法院。
                                  書記官  劉宗源
中    華    民    國    97    年    5     月    29    日
附表一：
┌──┬────────┬──┬─────┬─────┐
│編號│扣案物品名稱    │數量│重量、純度│備註      │
├──┼────────┼──┼─────┼─────┤
│ 1  │第一級毒品海洛因│7包 │共計淨重24│由共犯王富│
│    │                │    │48.97 公克│民攜帶入境│
│    │                │    │，純度78.4│          │
│    │                │    │7%，純質淨│          │
│    │                │    │重1921.71 │          │
│    │                │    │公克      │          │
└──┴────────┴──┴─────┴─────┘
附表二：
┌──┬────────┬─────┬────────┐
│編號│    物品名稱    │數     量 │  備        註  │
├──┼────────┼─────┼────────┤
│ 1  │塑膠袋          │18個（總重│包裝附表一之毒品│
│    │                │242.57公克│所用            │
│    │                │）        │                │
├──┼────────┼─────┼────────┤
│ 2  │鋁箔咖啡袋      │4 袋      │包裝附表一之毒品│
│    │                │          │所用            │
├──┼────────┼─────┼────────┤
│ 3  │「TRUNG NGUTEN」│4 盒      │包裝附表一之毒品│
│    │牌咖啡包裝盒    │          │所用            │
└──┴────────┴─────┴────────┘
附表三：
┌──┬────────┬─────┬────────┐
│編號│    物品名稱    │數     量 │  備      註    │
├──┼────────┼─────┼────────┤
│ 1  │行李箱          │1 個      │未扣案，運輸及攜│
│    │                │          │帶附表一之毒品所│
│    │                │          │用              │
└──┴────────┴─────┴────────┘


司法院資訊處製作；財團法人民間司法改革基金會備份。
